臺灣士林地方法院刑事判決　　　　　　　 92年度訴字第263號
公　訴　人　臺灣士林地方法院檢察署檢察官
被　　　告　壬○○
選任辯護人　陳佳瑤　　律師
　　　　　　吳佳育　　律師
被　　　告　丁○○
上列被告因偽造文書等案件，經檢察官提起公訴（91年度偵字第
5462號），本院判決如下：
    主  文
壬○○、丁○○共同連續行使偽造公文書，足以生損害於公眾及
他人，各處有期徒刑貳年貳月。
偽造之德國賓士汽車廠負責人署押、「基隆關稅局（暖暖支局）
」海關關防、經濟部委託工業技術研究院進口汽車檢驗章、行政
院環境保護署委託工業技術研究院交通工具空氣污染檢驗章、基
隆關稅局「柯國祥」及「陳錦榮」之印文各壹枚，均沒收。
    事  實
一、壬○○、丁○○與丙○○（另由臺灣臺北地方法院審理中）
    、乙○○（另由本院審理中）等人意圖為自己不法之所有，
    並基於共同概括犯意之聯絡，明知壬○○並無出資購車之行
    為，先於民國（下同）87年7 月27日將車身號碼WDB0000000
    A676485 號德國賓士牌E280型自用小客車一輛，由乙○○填
    載車主為壬○○之「汽車新領牌照登記書」，而將此內容不
    實之文件持交臺北市監理處不知情之公務員為形式審核無誤
    後，登載於其職務上所掌之該車籍文書資料（含汽車新領牌
    照登記書）而行使之，並據以核發DI-5968 號之小客車牌照
    予壬○○，足以生損害於車輛監理機關對於車籍管理之正確
    性，以形成該車係由壬○○使用之外觀事實。嗣於同年12月
    17日由壬○○申請繳銷並重領DL-6411 號車牌，同日復由乙○○為壬○○代辦以該車向台新國際商業銀行股份有限公司
    （以下簡稱台新銀行）貸款新臺幣（下同）1,500,000 萬元
    ，並由丁○○擔任連帶保證人；且於同年12月20日向富邦產
    物保險股份有限公司（以下簡稱富邦產險公司）投保2,500,
    000 元汽車竊盜損失險。壬○○辦妥貸款及保險手續後即將
    該車交付丙○○，丙○○隨即於88年1 月間以50,000 元 之
    代價，委由張家彰在台北縣新店市○○路91巷1 弄8 號工廠
    內，將該車右前座椅下方焊接車身號碼之車體零件取下，重
    新裝置載有偽造WDB0000000A676463 號車身號碼之零件於車
    體上，足以生損害於公路主管機關管理之正確性及德國賓士
    汽車廠之信譽。丙○○復承前概括犯意，於國內某不詳地點
    ，偽簽德國賓士汽車廠負責人之署押據以偽造該廠車身號碼
    為WDB0000000A676463 號之「汽車出廠證明」，蓋用偽造之
    「基隆關稅局（暖暖支局）」海關關防公印文、經濟部委託
    工業技術研究院進口汽車檢驗章、行政院環境保護署委託工
    業技術研究院交通工具空氣污染檢驗章、基隆關稅局海關核
    定官員「柯國祥」及「陳錦榮」之印文，據以偽造車身號碼
    為WDB0000000A676463 號之「進口與貨物稅完（免）稅證明
    書（車輛用）」公文書，連同該偽造車身號碼之小客車持以
    向戊○○詐稱為1998年8 月份之新車而行使之，致其因此陷
    於錯誤而以1,930,000 元之價格買受之，丙○○承前概括犯
    意，即於88年1 月21日檢附上揭偽造之德國賓士汽車廠「汽
    車出廠證明」及基隆關稅局（暖暖支局）「進口與貨物稅完
    （免）稅證明書（車輛用）」，填載車主為戊○○之「汽車
    新領牌照登記書」，將此車籍資料內容不實之文件持交臺北
    市監理處不知情之公務員形式審核無誤後，登載於其職務上
    所掌之車籍文書資料（含汽車新領牌照登記書）而行使之，
    並據以核發DM-6933 號之小客車牌照予戊○○，足以生損害
    於德國賓士汽車廠、稅捐稽徵及車輛監理機關對於稅捐、車
    籍管理之正確性與戊○○本人。惟數日後戊○○發覺該車非
    新車而將該車退還予丙○○並取回1,900,000 元，丙○○復
    又承前概括犯意，於同年2 月10日持上揭偽造之德國賓士汽
    車廠「汽車出廠證明」、基隆關稅局（暖暖支局）「進口與
    貨物稅完（免）稅證明書（車輛用）」及內容不實之戊○○
    名義「汽車新領牌照登記書」，並委由不知情之陳忠酉攜帶
    出賣人為「榮聯汽車商行」之汽車買賣合約書欲出售予己○○，己○○因此陷於錯誤認其為合法來源之車輛而同意以1,
    800,000 元買受該車並辦理過戶登記，丙○○且交付上揭偽
    造之「汽車出廠證明」、「進口與貨物稅完（免）稅證明書
    （車輛用）」、使公務員登載不實之「汽車新領牌照登記書
    」及該偽造車身號碼之小客車予己○○而行使之，足以生損
    害於德國賓士汽車廠、稅捐稽徵及車輛監理機關對於稅捐、
    車籍管理之正確性與己○○本人。俟己○○於使用該車後約
    三年之91年1 月8 日再以1,220,000 元之價格轉售予不知情
    之蔡建輝並亦交付上開偽造及不實之證件。另一方面，壬○○、丁○○亦承前概括犯意，為獲取竊盜損失保險理賠金之
    不法利益，明知上開車輛並未失竊而係轉售他人，竟於88年
    4 月16日凌晨2 時10分許，共同向臺北縣政府警察局淡水分
    局中山路派出所警員，謊稱其DL-6411 號小客車在台北縣淡
    水鎮○○路18 7號前遭年籍不詳之人竊取，並使承辦公務員
    登載於其職務上所掌之臺北縣警察局「車輛失竊受理報案單
    」（第四聯）公文書，由壬○○簽名後交還警察機關而行使
    之，足以生損害於己○○（當時之車輛所有人）及警察機關
    對於車輛竊盜案件偵查之正確性，而報請該管司法警察機關
    協助偵查車輛竊盜案件之犯罪嫌疑人，未指定犯人向該管公
    務員誣告犯罪。同日壬○○即承前概括犯意，持登載內容不
    實之臺北縣警察局「車輛失竊證明單」（第三聯）向富邦產
    險公司申請汽車竊盜險理賠事宜而行使之，使富邦產險公司
    陷於錯誤，而於88年6 月4 日賠付保險金2,265,000 元，足
    以生損害於己○○、富邦產險公司及保險制度之公平性。嗣
    經臺北市政府警察局大安分局於88年9 月1 日查獲以丙○○
    為首之竊盜、詐欺集團，並於張家彰位於台北縣新店市○○
    路91巷1 弄8 號工廠內扣得記載有上開車輛車身號碼之筆記
    ，始循線於91年4 月10日下午2 時許，在桃園縣大園鄉溪海
    村下溪洲子20號前查獲蔡建輝所駕上開車輛而查獲上情。
二、案經臺北市政府警察局刑事警察大隊報請臺灣士林地方法院
    檢察署檢察官偵查起訴。
    理  由
一、訊據被告均矢口否認有何上開共同（行使）偽造車身號碼、
    海關完稅證明、原廠出廠證明、使公務員登載不實、詐欺及
    未指定犯人誣告等犯行，被告壬○○辯稱：(一)伊係經丁○○
    之介紹以現金向陳忠酉買車，後因亟需用錢，故再透過其等
    二人向銀行貸款，嗣於88年4 月16日伊與丁○○至淡水唱歌
    後，發覺該車遭竊故向警方報案協尋，伊並無參與所謂竊盜
    或詐欺集團。(二)扣案車輛經刑事警察局鑑識結果，其車身號
    碼並未經變造，且亦非伊車輛之車身號碼。(三)證人辛○並未
    親自見聞所謂車體焊接情形，自不能認定有何焊接之情，且
    縱有焊接，亦無由證明係來自伊所有之車輛。(四)檢察官並未
    舉證證明伊與丙○○等人有何共犯關係。(五)扣案車輛車身號
    碼未必經過變造，且變速箱號碼是否經變造亦無從認定。(六)
    扣案車輛可能係伊車輛之變速箱搭配其他車身，而該車身再
    經變造焊接，伊即係於購買時遭詐騙買到拼裝車，伊實無偽
    造文書之動機與行為？且亦可能係乙○○送廠保養時遭偷換
    等語。被告丁○○則辯稱伊僅係單純與乙○○認識，故介紹
    壬○○向其買車，伊抽100,000 元佣金而已，嗣後壬○○需
    錢週轉，故伊再介紹乙○○為其代辦貸款及保險等事宜，而
    該車失竊當天，伊與壬○○二人去唱歌，故陪其去報案而已
    ，伊並無公訴人所指犯行等語。
二、經查，
  (一)本件被告壬○○於87年7 月27日向乙○○所屬位於台北市○○○路○段107 號賓特利汽車公司，過戶登記取得賓士牌E2
    80白色自用小客車一輛，新領牌照號碼DI -5968號，車身號
    碼WDB0000000A676485 號，引擎號碼00000000000000號，嗣
    於87年12月17日，壬○○以該車向台新銀行貸款1,500,000
    元，並設定動產抵押權，且自同年12月20日起，向富邦產險
    公司辦理2,500,000 元全損免折舊，自負額百分之十之汽車
    竊盜損失險。嗣於88年4 月16日凌晨零時50分許，被告二人
    在台北縣淡水鎮某KTV 唱歌後，發覺該車在台北縣淡水鎮○○路187 號前遭竊，同日被告壬○○即申請富邦產險公司理
    賠竊盜損失，經該公司核算後於同年6 月4 日理賠2,265,00
    0 元予壬○○等情，迭據被告二人於警詢、偵查及本院訊問
    時供述明確，核與證人乙○○於警詢及本院訊問時證述：伊
    於87年間，經丁○○之介紹，賣賓士280 型之新車予壬○○
    ，當時價金約2,500,000 元（按此部分詳後述），壬○○未
    辦貸款亦未辦車輛保險，均係以現金或現金票支付，嗣於87
    年底，壬○○說需要用錢且不喜歡該車原有車牌，請伊代辦
    變更車牌及貸款手續（含保險），伊與壬○○不熟，與丁○○較熟，伊也認識丙○○，伊僅於88年1 月中開該車去保養
  　一次等語綦詳（本院92年8 月5 日訊問筆錄）；併有台新銀
    行93年2 月9 日台新總法制字第09300120號函及內附之貸款
    資料、富邦產險公司92年9 月12日及94年3 月31日（92）富
    保業發字第362 號函及內附之理賠資料（含車輛失竊受理報
    案單及證名單）、壬○○行車執照（DL-6411 號）、真正之
    基隆關稅局87年7 月14日基五徵審證字第60031 號「進口與
    貨物稅完（免）稅證明書（車輛用）」（DI-5968 號）、德
    國賓士原廠出廠證明（DI-5968 號）及汽車新領牌照登記書
    （DL-6411 號）（偵查卷頁139 以下）等件在卷可稽。
  (二)惟警方於88年9 月間因破獲丙○○、張家彰等竊車集團，發
    現張家彰曾變造車身號碼WDB0000000A676463 號之車輛，警
    方即透過電腦查詢該車車號為DM-6933 號，而於91年4 月10
    日下午2 時許，在桃園縣大園鄉溪海村下溪洲子20號前查獲
    案外人蔡建輝駕駛該車，經透過賓士原廠工程師協助勘查該
    車變速箱號碼反查車身號碼，發覺該車正確之車身號碼應為
    WDB0000000A676485 號（即壬○○所購得及報案失竊之上開
    車輛），且蔡建輝所持有該車輛由基隆關稅局核發之87年10
    月2 日（87）基暖總證字第05769 號「進口與貨物稅完（免
    ）稅證明書（車輛用）」，查無通關及核發之紀錄，屬偽造
    之公文書；而WDB0000000A676463 號之賓士小客車，亦查無
    德國原廠電腦資料，故該車所附之原廠出廠證明亦屬偽造；
    又蔡建輝駕駛該車使用之扣案鑰匙二支經送鑑定結果，亦認
    定係屬壬○○所購得之上開WDB0000000A676485 號賓士車所
    有等情，業據證人辛○、蔡建輝分別於本院（94年3 月21日
    審判筆錄）及警詢（偵查卷頁101 以下）時證述綦詳，此外
    併有查獲勘查照片數幀（偵查卷頁28以下）、臺北市政府警
    察局扣押筆錄、扣押證明書（偵查卷頁106 以下）、蔡建輝
    行照影本（偵查卷頁110）、 偽造之海關完稅證明書、偽造
    之原廠（德國賓士）出廠證明、登載不實之汽車新領牌照登
    記書（DM-6933 號）（偵查卷頁113 以下）、財政部基隆關
    稅局91年4 月29日基普暖字第9110 2601 號函（偵查卷頁32
    ）、台灣戴姆勒克萊斯勒股份有限公司（以下簡稱台灣戴姆
    勒公司）傳真函（偵查卷頁34）、92年9 月16日（92）戴克
    法發字第060 號函及94年3 月15日（94）戴克法發第005 號
    函（均本院卷）等件在卷可按。
  (三)又蔡建輝所有之上開DM-6933 號賓士牌汽車，係於91年1 月
    8 日以1,220,000 元之價格在桃園縣大園鄉埔心村埔心95之
    3 號向己○○所購得；己○○則係於88年2 月10日，在台北
    市大安區○○○路○段376 號10樓，以1,800,000 元之價格
    向丙○○購買；而己○○之前手登記名義人戊○○，則係於
    88年1 月21日，在台北市○○街義美保養廠內，以1,930,00
    0 元之價格向丙○○購得該車，丙○○當時以該車屬新車，
    並以偽造之上開海關證明書及原廠出廠證明，填載不實之「
    汽車新領牌照書」持以向不知情之汽車監理機關登載於其職
    務上所掌之車籍資料並據以核發該牌照辦理過戶後，將該三
    項文件交付戊○○。嗣因戊○○使用約一星期後發現該車並
    非新車，經協議退還該車予丙○○，並退款1,900,000 元予
    戊○○。丙○○俟另與己○○談妥後，隨即指示不知情之陳
    忠酉攜「汽車買賣合約書」至己○○住處，並以「榮聯汽車
    商行」之名義出售予己○○，惟辦理過戶登記時，仍係以戊○○之名義，亦即戊○○雖退還該車，但該車登記名義人仍
    為戊○○等情，業據證人蔡建輝、己○○、戊○○、陳忠酉
    分別於警詢（偵查卷頁43、50、86、93、101 、126）及偵
    查（頁216 以下）時證述綦詳，併有汽車買賣合約書二件、
    己○○付款支票、匯款單、汽車稅費繳納證明、汽車過戶登
    記書、偽造之海關證明書、偽造之原廠（德國賓士）出廠證
    明、登載不實之汽車新領牌照登記書（DM-6933 號）（偵查
    卷頁113 以下）等件在偵查卷可參。
  (四)查，上開DM-6933 號賓士汽車乃由丙○○依序販售予戊○○
    、己○○及蔡建輝，該車所附之原廠出廠證明、海關完稅證
    明書、汽車新領牌照登記書、行車執照、右側車門及車內電
    腦（偵查卷頁29、30）上所記載之車身號碼WDB0000000A676
    4 「63」號，業經德國原廠台灣總代理臺灣戴姆勒公司查明
    函覆德國原廠並無該車之電腦資料而屬偽造之車身號碼，記
    載該車身號碼所憑之德國原廠出廠證明及海關完稅證明書，
    亦均經台灣戴姆勒公司及基隆關稅局查明函覆係屬偽造者，
    顯見丙○○所販售之該車，其車身號碼業經偽造，至臻明確
    。該車車身號碼既係偽造而非變造，足見該車並非一般俗稱
    「AB」車之頂拼贓車（二部車之組合），至於該車真正之車
    身號碼，經查獲證人辛○會同工程師查驗該車變速箱號碼（
    0000000000000 號）再反查其車身號碼，而經台灣戴姆勒公
    司查明函覆為WDB0000000A6764 「85」號，亦即為被告壬○○於87年7 月27日所購買之DI-5968 號，87年12月17日繳銷
    重領DL-6411 號車牌，並於88年4 月16日報案失竊之同一車
    輛，換言之，該車自87年12月17日繳銷重領車牌後至88年1
    月21日戊○○以「新車」申辦DM-6933 號車牌間之某時，業
    經他人於該車變速箱以外之處，偽造其車身號碼為WDB00000
    00A676463 號，並據以偽造原廠出廠證明及海關完稅證明後
    行使之，使公務員將該不實事項登載於監理機關車籍資料（
    含新領牌照登記書）上據以核發DM-6933 號牌照，足以生損
    害於車輛買受人戊○○、己○○、德國賓士汽車廠之商譽、
    稅捐核課及汽車監理之正確性。
  (五)尤以，警方查獲蔡建輝所駕車輛後並將其使用之車輛鑰匙二
    支扣案，被告壬○○選任辯護人認該鑰匙內之晶片密碼應與
    被告壬○○所有DI-5968 號（DL-6411 號）之車身號碼不同
    ，因而聲請本院送請臺灣戴姆勒公司鑑定該晶片鑰匙之號碼
    為何，惟如上所述，經該公司鑑定後，扣案二支鑰匙其晶片
    密碼所顯示之車身號碼即為壬○○所有車輛之車身及引擎號
    碼（WDB0000000A676485 號及00000000000000號），此恰與
    證人辛○以變速箱號碼反查之車身號碼相同，且因德國賓士
    汽車廠並無車身號碼為WDB0000000A676463 號之車輛，故足
    可認定蔡建輝所駕車輛即係壬○○所有並已報案失竊之同一
    車輛（正確之晶片鑰匙（密碼）方能啟動車輛，此係歐規汽
    車基本之防盜及辨偽功能）。
  (六)雖本院為求慎重，再應被告壬○○選任辯護人之聲請，將扣
    案車輛送請內政部警政署刑事警察局鑑定其車身號碼有無遭
    變造之情，該局函覆認：經以電解腐蝕法重現結果，未發現
    有任何潛存文字等情，有內政部警政署93年8 月26日刑鑑字
    第0930166448號函一件及內附之勘驗照片數幀在本院卷可參
    ，惟該局僅係以電解腐蝕法查驗扣案車輛，並未進一步檢視
    其車身號碼所屬零件有無遭整支鋸掉重新更換，亦據鑑定證
    人甲○○到庭證述：「電解腐蝕法是利用打印撞擊車身金屬
    面產生它的表面變化，利用化學藥劑作反應，如果是要打印
    撞擊的方式做的文字符號，可以利用電解腐蝕法藥劑與金屬
    反應的速率不同產生明暗差別加以研判。本件並沒有發現有
    重複打印、或磨滅的情形。我是在右前座椅下方鑑定」「我
    在右前座椅下方有找到車身號碼，但我不敢確定是否是原廠
    車身號碼，要問原廠的技師才能確定」「就我鑑定的經驗，
    賓士車一般是雷射點狀的，本件跟我曾經鑑定賓士車的車身
    號碼型態不同，但是詳細的仍要由原廠來認定」「（問：鑑
    定時有無發現這一塊金屬有無被破壞的痕跡？）沒有做此部
　　分研判，因為條狀金屬還有被其他車身裝潢包覆住」「我只
  　就金屬表面作研判」「（問：鑑定過程，有無發現右前座椅
    子曾經被撬開或拆下過？）因為椅子是電動的，我沒有將椅
　　子拆卸，所以這部分我沒有注意」「（問：就你鑑定的經驗
  　，除了磨掉，有無其他方法？）有三種，第一種是磨掉。第
    二種是先補土，再重新打印。第三種是整支換掉」「電解法
    能分辨第一種、第二種」「因為這次沒有發現有補土，所以
    只能分辨第一種，第三種會破壞車體，所以不建議這樣做」
    「以前約四、五年前常見的是第一種，後來ＡＢ車集團知道
    我們的鑑定方法，就直接用切割的，整支換掉，補土的比較
    少。後來我們鑑定時，有些有要求我們用第三種，若目視可
    看出切割痕跡，我們會在報告中註記，但本件都被車內裝潢
    包覆住，所以沒有特別檢視」等語綦詳（參本院94年11月7
    日審判筆錄），故尚不能以證人未以相對應之方法檢視車身
    號碼是否遭更換而否定該車未曾更換車身號碼之事實，況證
    人甲○○亦證稱扣案車輛車身號碼之型態與一般其所鑑定之
    賓士車不同（非雷射點狀字體）；且證人辛○亦於本院審理
    時證述：「偵查卷31頁是從張家彰工廠查出的已經打好的鋼
    字印，這是用來改掉車身號碼的工具之一，鋼字印的用法，
    是他們把原來的車身號碼整個挖掉，他們製造的鋼字印銲上
    去，事後用電解法無法讀出原來的車身號碼，因為整個被挖
    掉了，原來的代理商會給客人三支原廠鑰匙使用，現在這種
    原廠的鑰匙已經可以非法的被複製，客戶如果鑰匙遺失的話
    ，就要跟代理商聲請，賓士公司要送到德國才有辦法複製」
    「偵查卷30頁下面的照片是工程師判讀的結果」「變速箱號
    碼是賓士公司的工程師在檢查的」「（問：扣案本車時，有
    無檢查車身號碼所附的鋼條有任何焊接的痕跡？）我們請共
    同被告張家彰來看，他說這是他做的，我們也有看有焊接的
    痕跡」「（問：29頁下面的照片，你們如何認為是偽造的？
    ）原廠沒有出0000000A676463號這部車子」「（問：如何知
    道變速箱是真的？）變速箱號碼是打在裡面的，非常的隱密
    ，我們可以確定變速箱是真正的，號碼是原來的號碼，本案
    案發前犯罪集團還不知道變速箱有號碼，所以才沒有更換，
    現在都已經知道了」「（問：30頁上面的照片在何處發現的
    ？）在引擎的本體，發現被磨掉的」「（問：用變速箱反查
    底盤號碼，30頁下面列印的號碼，為何發現原始號碼遭到更
    改？）我把車內電腦資料輸入去查，已經改為63」「車門上
    的標示牌號碼是變造的，車體上的部位有很多都是變造的，
    引擎的本體號碼是被磨掉的」「（問：車身號碼有無被變造
    ，為何用電解腐蝕法沒有發現任何潛存的文字？）因為他是
    換整枝的，所以用電解法無法看出潛存的文字」「（問：本
    件被扣案的車輛車身號碼所附的鋼條是焊接的，你是如何看
    出的？）一般的人肉眼看不出來，但我之前從88年就辦過該
    集團的贓車偽造文書等案，他們一貫的伎倆是把前座椅拆開
    ，將原來的鋼條拿掉，新的鋼條再焊上去，再將車身號碼焊
    接到新的鋼條上，我是看前座椅的螺絲有被拆過的痕跡。我
    辦汽車變造集團的案件已經20多年了」「本車若沒有發生車
    禍的話，不會拆到內裝座椅，所以沒有必要拆到螺絲」等語
    綦詳（參本院94年3 月21日審判筆錄）。復參以共犯張家彰
    於警詢時供稱伊於88年1 月間以50,000元之代價，替丙○○
    將扣案車輛重新烤漆（含更換保險桿）等語（偵查卷頁54以
    下）；於偵查時供承：本件這輛白色賓士改造車身號碼的字
    模是丙○○交給伊的，叫伊把它燒焊在車身上，當時丙○○
    告訴伊是要辦貸款之用。都是丙○○交字模給伊把它燒焊上
    去，用自己的工具在新店把車身號碼燒焊上去，伊總共改造
    6 、7 部，但警方移送這輛伊沒做等語（偵查卷頁181）；
    然俟於本院92年度訴字第220 號刑事案件準備程序時，張家
    彰於本院法官訊問時表示認罪，並供述：伊只認識丙○○，
    伊曾經有一次幫他把自己開來的賓士車車身號碼拿起來，他
    再拿新的號碼給伊，伊再裝上去，位置在右前座下方，那部
    車不把椅子拆掉沒有辦法換車身號碼，後來他自己來開走，
    伊只有幫他做過這麼一次，伊在偵查中說有做十幾台，有些
    只是噴漆，不是幫他變造車身號碼等語（92年10月7 日準備
    程序筆錄）。均足認本件扣案車輛之車身號碼，係丙○○委
    由張家彰以整支零件更換之方式，重新安裝附有偽造車身號
    碼之零件於右前座椅下方，而非以磨掉重焊之方式偽造車身
    號碼，以逃避警方依電解法還原查獲原車身號碼之偵查方法
    ，故被告壬○○辯解扣案車輛並未偽造或變造車身號碼，並
    不足採。
　(七)再查，被告壬○○、丁○○及乙○○雖均互相供稱扣案車輛
  　係由壬○○透過丁○○之介紹，以約2,500,000 元之代價向
    乙○○購買，然乙○○先於警詢時供稱：該車係以2,400,00
    0 元出售予壬○○（偵查卷頁40），嗣於本院訊問時則改稱
    加稅後約2,500,000 元，他分三筆付，都是現金或現金票（
    本院92年8 月5 日訊問筆錄）；壬○○及丁○○雖於警詢時
    均供稱係以約2,500,000 元所購買，但於警詢時丁○○稱係
    以標會所得現金購買，並無貸款，亦未提及向其借款之情（
    91 年4月22日警詢筆錄），壬○○於警詢時雖亦稱係以現金
    購買，但另稱乃標會及追回倒會之現金，以及向丁○○借四
    、五十萬元所購買（91年4 月23日筆錄）；及至檢察官偵查
    時，壬○○改稱其中五、六十萬元係向丁○○借的（偵查卷
    頁182）； 惟丁○○則稱「借給他五、六十萬元，太久了，
    我也忘了」「他還了我五十萬元」「他買賓士車不夠錢，所
　　以才去標會」「借錢沒有寫借據」「借錢的戶頭是哪一個，
  　時間太久，存摺太多，我也忘了」等語（偵查卷頁219以下
　　）。綜上，無論就購車之總額、資金之來源、付款之方式及
  　借款之金額，三人均為前後不一之陳述，且壬○○僅係公司
　　中級主管，依其資力（電信公司股長，年薪1,000,000 元，
  　參本院卷附汽車貸款申請書其所填載之個人資料）以現金購
　　買高級轎車，已屬難得（其前車為使用十年之雷諾九號，參
  　富邦產險公司汽車竊盜險賠案調查報告綜合報告欄，該車現
    台灣已停售），乃其不惜鉅資購車後，理當十分珍惜該車平
　　日之維護，而竟未投保任何車輛保險，誠屬不可想像，且其
  　既有充足資力現金購車，何以於半年後復又需要貸款1,500,
    000 元，就其原因及用途亦語焉不詳，其繳銷車牌貸款之時
　　間復與該車遭丙○○委由張家彰偽造車牌之時間極為接近，
  　另丁○○借款「五、六十萬元」竟未書立借據，且借錢數額
　　均泛稱大概，借貸與償還之數額又不一致等情，凡此，均與
  　吾人一般社會生活經驗顯相違背，足認其等所稱以現金購買
  　系爭車輛，顯非事實，壬○○所謂新領牌照僅係形式登記，
　　並無實質購車之行為，堪予認定。至證人即被告壬○○之同
  　事庚○○雖證述：伊曾於87年、88年間見過壬○○開白色賓
    士280 之小客車，但不知88年何時起壬○○即未駕駛該車，
    且伊係以推論之方式認為壬○○曾於88年農曆年間駕駛該車
    ，而該車被偷伊係聽聞壬○○所說，並未親自見聞，伊亦不
    知壬○○之賓士280 型車輛與其他同型車有何不同等語（本
    院92年8 月5 日訊問筆錄）；證人即被告壬○○大樓之保全
　　管理員癸○○亦到庭證稱：伊知道壬○○曾先後開了三部車
  　，87、88年間，他開的賓士車是白色，但款式伊不記得，88
    年農曆過年時伊有看到他開白色賓士車回南部老家過年，而
    伊已不記得他何時起沒有再開這台車；伊印象中他有開過賓
    士車回去，賓士車的車號伊不知道等語（本院92年8 月5 日
    訊問筆錄）；均無法證明壬○○所駕車輛究是否與本案車輛
    同一，自不足為有利於被告之認定。
  (八)被告雖抗辯如上情，惟扣案車輛確曾經偽造車身號碼，已如
    上述，且縱認扣案車輛之變速箱曾遭偽造或變造，然何以蔡
    建輝所駕車輛之鑰匙晶片密碼與壬○○失竊之車輛相同？且
    壬○○於88年4 月16日報案失竊時，該車正由己○○使用中
    ？被告二人對此亦無法自圓其說。亦即，扣案車輛鑰匙密碼
    既係與壬○○所有車輛相符，即可回溯推認己○○、戊○○
    及壬○○所使用者係同一車輛，亦足證該車變速箱號碼並未
    經偽造或變造，否則扣案車輛即根本無法啟動行駛，而益徵
    被告二人所言不實。再者，證人辛○所稱扣案車輛右前座椅
    下方有焊接痕跡，固非其所親為，然其亦在現場指揮監督而
    親身見聞，故其陳述應仍具有證據能力，且依上開跡證及共
    犯張家彰、證人甲○○等人之供述，亦足認定扣案車輛確係
    以車體零件更換之方式偽造車身號碼無誤。
  (九)綜上，本件被告壬○○並無購車之事實，卻由被告丁○○介
    紹向乙○○辦理汽車新領牌照手續，嗣於半年後，又無具體
    原因由丁○○介紹乙○○辦理車輛繳銷重領牌照、銀行貸款
    及保險手續，丁○○並擔任該貸款之連帶保證人，辦妥後隔
    月即交由丙○○委託張家彰偽造車身號碼，並偽造車籍證件
    重新領牌後分別由丙○○依序出售予戊○○、己○○，己○○再轉售予蔡建輝，及至88年4 月16日，壬○○明知車輛已
    轉售他人並未失竊，卻向警方謊稱遭竊，丁○○並配合稱係
    因其「二人去淡水唱歌」後車輛失竊故陪同壬○○去報案等
    語，於本案偵審過程，丁○○亦始終附合壬○○為不實之陳
    述，顯見壬○○、丁○○、乙○○及丙○○四人自始即計劃
    共同（行使）偽造公、私（準）文書（車身號碼、海關完稅
    證明、原廠出廠證明）、使公務員登載不實文書（汽車新領
    牌照登記書、失竊報案單）、詐欺（戊○○、己○○及富邦
    產險公司）及未指定犯人誣告等犯行，以獲取保險金及買賣
    價金等不法利益，被告上揭所辯，均與一般經驗或論理法則
    不合，委無可採，本案事證已臻明確，被告犯行均足堪認定
    。至陳忠酉部分，依現有事證，應僅依丙○○之指示攜汽車
    買賣契約書予己○○辦理簽約及付款手續，並無何積極證據
    顯示亦參與其中所涉犯行，故應無與其等具有共犯關係；又
    張家彰部分，因其僅認識丙○○，並不認識其他被告，且僅
    受丙○○一人委託偽造車身號碼，並未參與本案其他偽造文
    書及詐欺等犯行，亦應認與本案被告之犯行間，並無何犯意
    聯絡（僅與丙○○間構成共同偽造車身號碼準私文書罪），
    均併此敘明。
三、按，汽車引擎上之號碼，係表示製造工廠及出廠時期之標誌
    ，依刑法第220 條規定，以私文書論，且偽刻引擎號碼，足
    以生損害於公路主管機關之管理及製造廠商之信譽，自應論
    以刑法第210 條之偽造私文書罪。又機車引擎號碼，係機車
    製造廠商出廠之標誌，乃表示一定用意之證明，依刑法第22
    0 條規定，應以私文書論。上訴人將原有舊機車上之引擎號
    碼鋸下，用強力膠粘貼於另一機車引擎上，乃具有創設性，
    應屬偽造而非變造，最高法院63年度第4 次刑庭庭推總會議
    決議（七）及66年度台上字第1961號判例分別闡釋甚明。故
    核被告所為，均係犯刑法第216 條、第210 條、第211 條、
    第214 條、第220 條第1 項之行使偽造公、（準）私文書罪
    及使公務員登載不實罪及第339 條第1 項之詐欺罪，第171
    條第1 項之未指定犯人誣告罪。被告就偽造署押（德國賓士
    汽車廠負責人）、印文（基隆關稅局（暖暖支局）」海關關
    防、經濟部委託工業技術研究院進口汽車檢驗章、行政院環
    境保護署委託工業技術研究院交通工具空氣污染檢驗章、基
    隆關稅局海關核定官員「柯國祥」及「陳錦榮」等印文）之
    行為，為偽造公、私文書之部分行為，偽造（WDB0000000A6
    76463 號車身號碼、原廠出廠證明、海關完稅證明）、使公
    務員登載不實公文書（汽車新領牌照登記書、失竊報案單）
    之低度行為復為之行使之高度行為所吸收，均不另論罪。被
    告二人與丙○○、乙○○就前揭犯行間，均具有犯意聯絡，
    行為分擔，應論以共同正犯。被告丙○○利用不知情之陳忠
    酉詐欺己○○買售該車，屬間接正犯。被告以一行為同時行
    使原廠出廠證明及車身號碼私文書之行為，係以一行為觸犯
    二罪名，應依想像競合犯之規定，從一重之行使偽造私文書
    罪論處。被告二人先後多次行使偽造公（海關完稅證明）、
    私（原廠出廠證明）（準）（車身號碼）文書、使公務員登
    載不實公文書（汽車新領牌照登記書、失竊報案單）、詐欺
    （戊○○、己○○及富邦產險公司），均時間緊接，手法相
    似，犯罪基本構成要件相同，顯均係基於概括犯意反覆為之
    ，應各依刑法第56條之規定論以一罪，並均依法加重其刑。
    又被告二人所犯上開各罪間，具有方法結果之牽連關係，應
    依牽連犯之規定，從一較重之行使偽造公文書罪處斷。公訴
    人認其等所犯連續詐欺、連續行使偽造公文書及未指定犯人
    誣告罪（起訴書漏載）應予分論併罰，以及並無證據顯示被
    告曾偽造基隆關稅局（暖暖支局）之公印（僅能認定蓋用偽
    造（公）印文）等情，均容有誤會，應予更正。
四、爰審酌被告平日素行尚稱良好，不思有正當職業收入應加珍
    惜，竟與丙○○、乙○○等犯罪集團共同偽造車身號碼及其
    他車籍資料，一面詐欺其他車主取得買賣價金之利益，一面
    詐領保險公司賠付竊盜損失險之保險金，顯見已成為不法販
    售偽造車身號碼車輛之詐欺集團之一部，對於被害車主之權
    益、警方追贓之查緝、車籍之管理及保險制度之維持，均構
    成嚴重之影響，雖本案侵害之數量尚非甚鉅，但被告犯後猶
    飾詞狡卸，否認犯行，態度不佳，毫無悔意，並其等所居角
    色、地位等一切情狀，分別量處如主文所示之刑，以資懲儆
    。
五、卷附「汽車原廠出廠證明」德國賓士汽車廠負責人之署押一
    枚，「海關完稅證明」內「基隆關稅局（暖暖支局）」海關
    關防、經濟部委託工業技術研究院進口汽車檢驗章、行政院
    環境保護署委託工業技術研究院交通工具空氣污染檢驗章、
    基隆關稅局「柯國祥」及「陳錦榮」之印文各一枚，均為偽
    造之署押或（公）印文，不問屬於被告與否，應依刑法第21
    9 條規定沒收之。至其餘偽造之車身號碼準私文書、偽造之
    公文書（海關完稅證明）、私文書（原廠出廠證明）、使公
    務員登載不實之公文書（汽車新領牌照登記書、失竊報案單
    ），均非被告所有之物，故不另為沒收之諭知，附此指明。
據上論斷，應依刑事訴訟法第299 條第1 項前段，刑法第28條、
第56條、第171 條第1 項、第216 條、第210 條、第211 條、第
214 條、第220 條第1 項、第339 條第1 項、第55條、第219 條
，罰金罰鍰提高標準條例第1 條前段，判決如主文。
本案經檢察官王巧玲到庭執行職務
中　　華　　民　　國　　94　　年　　11　　月　　30　　日
                  刑事第五庭審判長法  官  朱光仁
                                  法  官  蘇嫊娟
                                  法  官  彭洪媛
以上正本證明與原本無異。
如不服本判決應於判決送達後10日內向本院提出上訴狀。
                                  書記官  陳佳伶
中　　華　　民　　國　　94　　年　　12　　月　　7 　　日
附錄本案論罪科刑法條：
刑法第171條第1項
未指定犯人，而向該管公務員誣告犯罪者，處一年以下有期徒刑
、拘役或三百元以下罰金。
刑法第210條
偽造、變造私文書，足以生損害於公眾或他人者，處五年以下有
期徒刑。
刑法第211條
偽造、變造公文書，足以生損害於公眾或他人者，處一年以上七
年以下有期徒刑。
刑法第214條
明知為不實之事項，而使公務員登載於職務上所掌之公文書，足
以生損害於公眾或他人者，處三年以下有期徒刑、拘役或五百元
以下罰金。
刑法第216條
行使第條至第條之文書者，依偽造、變造文書或登載不實事項或
使登載不實事項之規定處斷。
中華民國刑法第220條第1項
在紙上或物品上之文字、符號、圖畫、照像，依習慣或特約，足
以為表示其用意之證明者，關於本章及本章以外各罪，以文書論
。
刑法第339條第1項
意圖為自己或第 3 人不法之所有，以詐術使人將本人或第 3 人
之物交付者，處五年以下有期徒刑、拘役或科或併科1000元以下
罰金。
